【裁判字號】    89,判,1769
【裁判日期】    890601
【裁判案由】    公平交易法
【裁判全文】
行  政  法  院  判  決                          八十九年度判字第一七六九號
    原      告  葉格企業有限公司
    代  表  人  甲○○
    被      告  行政院公平交易委員會
右當事人間因公平交易法事件，原告不服行政院中華民國八十八年五月二十四日台八
十八訴第二○一八七號再訴願決定，提起行政訴訟，本院判決如左︰
    主  文
原告之訴駁回。
    事  實
緣原告被檢舉未依被告八十七年一月十九日（八七）公處字第○二六號處分書，對其
尚流通於市面之載有虛偽不實及引人錯誤酒齡或原產地表示之「黑老爺陳年威士忌
」及「蘇格蘭祥瑞陳年威士忌」酒類商品，於處分書送達之次日起二個月內改正。案
經公平會調查結果，以原告逾期未依該會（八七）公處字第○二六號處分書進行改正
，違反行為時公平交易法第四十一條後段規定，乃以八十七年九月二日（八七）公處
字第一八八號處分書，處原告罰鍰新台幣（下同）八十萬元，並命原告對尚流通於市
面之載有不實及引人錯誤之酒齡及原產地表示之酒類商品，應於處分書送達之次日起
三日內改正。原告不服，提起訴願、再訴願，遞遭決定駁回，遂提起行政訴訟。茲摘
兩造訴辯意旨如次：
原告起訴意旨略謂：一、查原告進口經銷之「黑老爺陳年威士忌」、「蘇格蘭祥瑞
陳年威士忌」之酒類，其數字並非酒齡之表示，而僅係商標標示之考量。蓋喜歡威士
忌酒之顧客皆知該酒類如窖藏逾十年或十五年甚為珍貴，故不可能將原告平價出售之
「蘇格蘭老大十五年威士忌」誤認為酒齡十五年，是原告無意誤導消費者之明證。至
「陳年」二字亦如同我國之「陳年紹興酒」及「陳年高粱酒」之商標表示，國人早經
熟稔，與酒齡無關。二、原告依法進口及銷售上述商品多年，今被告依英商之檢舉而
引用英國法律，判定原告之商品有虛偽不實及引人錯誤之表示，違反公平法，乃予以
罰鍰處分，發給（八七）公處字第一八八號處分書，自有違誤。查目前本國就此並無
明確之法律規範，世界各國除蘇格蘭威士忌有較嚴格規範外，各國大多沒有對酒齡或
年份以法令定之，且無法檢驗，造成執行困難，對此法令模糊不清，引起之法律疏失
，管理機關應立即修法管理規範之，而不是依外商之檢舉以他國之法令責罰本國之人
民，致使原告含冤莫名申訴無門。三、原告雖遭上種不公平之對待，仍為配合本次政
府之新方針，遵照被告八十七年一月二十二日（八七）公處字第○二六號處分書，開
始針對市面上所有「黑老爺陳年威士忌」、「祥瑞陳年威士忌」之酒類商品進行回
收及改正，雖放貨之範圍廣泛，仍盡力進行回收及改正作業，並要求國外製造商重新
製造，去除被告所指不實原產地及年份標示之新標籤，加強庫存商品之改正工作，當
時因經驗不足承諾於二個月內完成全面性回收，事實上雖已傾全力進行回收作業，仍
難免有漏網之魚之憾，一般若可在六個月之內完成作業已屬非常不易。原告於短短之
二個月內完成百分之九十九之回收，被告針對百分之一之遺漏，對原告處以巨額之罰
款，實屬不盡情理。四、被告未詳加以斟酌審查，遽以判定原告並未全面進行改正之
作業，裁處八十萬元罰鍰，卻對市場上早已司空見慣之國際知名數字酒如 7Crown、V
at69．．．等酒類商品，不僅未做出同等之裁處，而以非本件論究之範圍，寥寥幾句
帶過，為此實難令人干服。五、原告經售之前述二種威士忌，自始即無誤導消費者之
動機及可能，故未違反公平交易法理至明，被告之裁決及後續之罰鍰均難人信服，原
告於此期間所遭受之營業損失及無可彌補之商譽損害，亦難以平復。請判決撤銷原處
分及一再訴願決定等語。
被告答辯意旨略謂︰一、按「公平交易委員會對違反本法規定之事業，得限期命其停
止或改正其行為；逾期仍不停止或改正其行為者，得繼續限期命其停止或改正其行為
，並按次連續處新臺幣一百萬元以下罰鍰，至停止或改正為止。」為行為時公平交易
法第四十一條所明定，是以違反公平交易法之事業如未於被告所規定期限內停止或改
正其行為，依前開規定意旨，被告自得繼續限期命其停止或改正其行為，並按次連續
處新臺類一百萬元以下罰鍰，至停止或改正為止，合先陳明。二、查原告於酒類商品
上就酒齡為虛偽不實及引人錯誤之表示，違反公平交易法第二十一條第一項規定，前
經被告以八十七年一月十九日公處字第○二六號處分書命「被處分人自收受本處分
書之次日起，應立即停止販售前項以虛偽不實及引人錯誤表示為標籤及包裝之商品。
尚流通於市面者，應於本處分書送達之次日起二個月內改正。」經查原告已於八十七
年一月二十二日收受前開處分書，故應於八十七三月二十二日前完成改正。惟經被告
人員於八十七年三月三十日至台北市橡木桶公司古亭門市（址設：台北市○○○路○
段七十五之一號一樓）及中華路門市（址設：台北市○○路○段一九二號一樓）查訪
，發現該二門市所販售之「蘇格蘭祥瑞陳年威士忌」，並未依前述公處字第○二六
號處分書意旨改正其不實酒齡表示，此有現場拍攝之照片附卷可稽；又關係人蘇格蘭
威士忌協會亦提供其於八十七年四月間，分別在台北地區四家零售事業所購得未改正
之「蘇格蘭祥瑞陳年威士忌」及「黑老爺陳年威士忌」，此亦有其購貨發票影本及
照片在案可稽；另原告於八十七年三月三十日就「黑老爺陳年威士忌」回收及改正
之情形表示：「自收受本會處分書時起，已停止進口，但尚未售完的部分，仍留在橡
木桶公司販售」；就「蘇格蘭祥瑞陳年威士忌」回收及改正之情形則表示：「目前已
通知國外製造商重新製造袪除不實原產地及年份標示後之新標籤，而存貨因太多，目
前仍在銷售中。」綜合上情，顯見原告並未依公處字第○二六號處分書意旨，於二
個月期限內將尚流通於市面之商品標籤及包裝改正，且有銷售標示不實酒齡商品之行
為，被告八十七年九月二日公處字第一八八號處分書，以原告逾期未依八十七年一
月十九日公處字第○二六號處分書意旨進行改正，依公平交易法第四十一條後段規
定，處原告八十萬元罰鍰，並命原告「對尚流通於市面之載有不實及引人錯誤之酒齡
及原產地表示之酒類商品，應於處分書送達之次日起三日內改正」，並無違誤。原告
之訴為無理由，請判決駁回等語。
    理  由
按對於違反公平交易法規定之事業，公平交易委員會得限期命其停止或改正其行為；
逾期仍不停止或改正其行為者，得繼續限期命其停止或改正其行為，並按次連續處新
臺幣一百萬元以下罰鍰，至停止或改正為止，為行為時公平交易法第四十一條所規定
。本件被告以依該會（八七）公處字第○二六號處分書，原告應於該處分書送達之次
日起二個月內，對尚流通於市面之不實標示商品進行改正，原告係於八七年一月二十
二日收受前開處分書，應於八十七三月二十二日前完成改正，然原告並未全面進行改
正，不僅為原告所自承，且經被告調查確有虛偽不實及引人錯誤之酒齡及原產地表示
之酒類商品尚流通於市面，衡酌原告違法情節及違法後態度，並考量其營業規模，乃
依公平交易法第四十一條後段規定，處原告罰鍰八十萬元，並命原告對尚流通於市面
之載有虛偽不實及引人錯誤之酒齡及原產地表示之酒類商品，應於處分書送達之次日
起三日內改正。原告不服，循序提起行政爭訟，主張其於八十七年一月二十二日收受
公平會（八七）公處字第○二六號處分書後，即開始針對市面上所有「黑老爺陳年
威士忌」及「蘇格蘭祥瑞陳年威士忌」酒類商品進行回收及改正，雖放貨之範圍廣泛
，仍盡力做地毯式之回收及改正，並加強庫存商品之改正工作，然仍難免有漏網之魚
，請體恤事業經營不易，給予繼續改善之時間；又數字標籤表示之酒類商品於市場上
早已司空見慣，國際知名數字酒如 7Crown、Vat69，未聞有違規受罰之情事，如認為
不當，亦應立法由業者一體遵循云云，但查原告應於八十七年三月二十二日前完成改
正，惟經被告派員於八十七年三月三十日至橡木桶洋酒有限公司（以下簡稱橡木桶公
司）台北古亭門市○○○路門市查訪，發現該二門市所販售之「蘇格蘭祥瑞陳年威士
忌」，並未依被告（八七）公處字第○二六號處分書意旨改正其不實酒齡表示，此有
現場拍攝之照片附卷可稽；又蘇格蘭威士忌協會提供該協會於八十七年三、四月間在
台北地區四家零售事業所購得未改正不實酒齡之「蘇格蘭祥瑞陳年威士忌」及「黑老
爺陳年威士忌」酒類商品，此有購貨發票影本及照片在案可稽；另原告之代表人甲
○○於八十七年三月三十日至，就「黑老爺陳年威士忌」之回收改正情形，亦坦承
自收受處分書時起，已停止進口，但尚未售完之部分，仍留在橡木桶公司販售，而「
蘇格蘭祥瑞陳年威士忌」部分，則稱已通知國外製造商重新製造去除不實原產地及年
份標示之新標籤，然因存貨太多，目前仍在銷售中等語，顯見原告並未依該會（八七
）公處字第○二六號處分書意旨，於二個月期限內將尚流通於市面之商品標籤及包裝
改正，且有銷售具有不實酒齡表示之存貨之行為，殊屬明確。則被告依公平交易法第
四十一條後段規定，處原告罰鍰八十萬元，並命原告對尚流通於市面之載有不實及引
人錯誤之酒齡及原產地表示之酒類商品，應於處分書送達之次日起三日內改正，並無
違誤。原告雖訴稱其已盡力配合回收及改正，該會於市面上所購得未改正商品應係遺
漏云云，惟據卷附被告訪查資料及蘇格蘭威士忌協會所檢送資料，未改正商品仍於市
面上多個銷售點販售，足證原告尚未全面完成改正。至原告所指數字標籤表示之酒類
商品於市場上早已司空見慣，國際知名之數字酒如 7Crown、Vat69，亦未聞有違規受
罰之情事等節，則與原告未依前開八七公處字第○二六號處分書意旨於二個月期限內
完成改正，分屬兩事，不得執為其有利之論據。從而，一再訴願決定，遞予維持被告
所為罰鍰並命改正之處分，均無不合，原告起訴論旨，難謂為有理由，應予駁回。
據上論結，本件原告之訴為無理由，爰依行政訴訟法第二十六條後段，判決如主文。
中    華    民    國     八十九      年      六      月       一        日
                    行 政 法 院 第 三 庭
                                審 判 長 評  事      曾  隆  興
                                         評  事      鄭  淑  貞
                                         評  事      林  家  惠
                                         評  事      徐  瑞  晃
                                         評  事      張  瓊  文
右  正  本  證  明  與  原  本  無  異
                                         法院書記官  陳  盛  信
中    華    民    國     八十九      年      六      月       二        日


司法院資訊處製作；財團法人民間司法改革基金會備份。
